【裁判字號】    96,訴,9551
【裁判日期】    980119
【裁判案由】    返還借款
【裁判全文】
臺灣臺北地方法院民事判決              96年度訴字第9551號
原      告  乙○○
                        4樓之.
訴訟代理人  辛武律師
複代理人    丙○○
被      告  甲○
訴訟代理人  謝家健律師
上列當事人間返還借款等事件，本院於民國97年12月22日言詞辯
論終結，判決如下：
    主  文
原告之訴及假執行之聲請均駁回。
訴訟費用由原告負擔。
    事實及理由
一、按訴狀送達後，原告不得將原訴變更或追加他訴，但擴張或
    減縮應受判決事項之聲明者，不在此限，民事訴訟法第255
    條第1項第3款定有明文。本件原告起訴時原請求被告給付伊
    新台幣（下同）3,141,934元，嗣於本件訴訟中變更請求內
    容如聲明，核屬單純擴張應受判決事項之聲明，其所為訴之
    變更即屬合法，先予敘明。
二、原告起訴主張：兩造原為朋友關係，被告自民國89年6月27
    日起至90年7月6日止期間，佯稱其在大陸地區投資需要資金
    週轉，及個人為購買電腦、繳納信用卡及購買房屋之用等事
    由需款孔急，陸續向伊借款37筆，借款總金額為3,141, 934
    元。並自90年7月起，以各種理由拖欠借款不還或避不見面
    ，爰依消費借貸之法律關係，提起本件訴訟，並聲明：被告
    應給付原告3,141,934元，及自90年7月31日起至清償日止，
    按年息5％計算之利息，並陳明願供擔保，請准宣告假執行
    。
二、被告則抗辯：兩造原為親密之男女朋友關係，原告為資助被
    告或對被告子女表示善意或甘願幫助被告支付日常生活所需
    ，主動餽贈金錢予被告，兩造間並無借貸關係。且原告前對
    被告提出刑事詐欺之告訴，係主張其匯款為投資，並非借款
    ，已獲不起訴處分確定，原告前後指訴事實不一，主張借款
    期間、請求金額亦有出入，其主張自無理由。並聲明：原告
    之訴及假執行之聲請均駁回，併陳明如受不利判決，願供擔
    保請准宣告免為假執行。
三、查兩造原為男女朋友關係，原告自89年7月起至90年10月期
    間，曾匯款2萬餘元至30萬餘元不等之多筆金額至被告帳戶
    ，並曾為被告繳交信用卡帳款，嗣原告於92年5月間以被告
    佯稱其在大陸地區有投資八達嶺山地高爾夫休閒旅遊綜合開
    發計畫，需要資金週轉，而向原告詐取金錢為由，對被告提
    起刑事詐欺告訴，業經台灣台北地方法院檢查署檢察官以94
    年度調偵字第407號、95年度續偵字第339號處分書，對被告
    為不起訴處分在案等情，業據原告提出匯款單、台灣台北地
    方法院檢察署94年度調偵字第407號、95年度續偵字第339號
    不起訴處分書等件為證（見本院卷第60至81頁），且為被告
    所不爭執，均堪信為真實。
四、得心證之理由：
  (一)按當事人主張有利於己之事實者，就其事實有舉證之責任，
    民事訴訟法第277條前段定有明文。又民事訴訟如係由原告
    主張權利者，應先由原告負舉證之責，若原告不能舉證，以
    證實自己主張之事實為真實，則被告就其抗辯事實即令不能
    舉證，亦應駁回原告之請求。而消費借貸之成立，除需當事
    人間有借貸意思表示一致外，並須以金錢或其他代替物之交
    付為構成要件，如對於借貸意思表示是否互相一致或對於交
    付之事實有爭執，即應由主張有借貸關係存在者負舉證責任
    ，此觀民法第474條之規定自明。本件原告起訴主張被告積
    欠伊借款3,141,934元未還，但為被告所否認，抗辯原告曾
    餽贈其金錢，其並未向原告借款等語，揆之前揭說明，自應
    由原告就兩造間確有消費借貸之意思表示一致，及原告已交
    付借貸金錢等成立消費借貸之要件事實，負舉證責任。
  (二)經查，原告就此雖提出自動櫃員機交易明細表、匯款單、匯
    出匯款申請書、信用卡月結單等件為證（見本院卷第66至81
    頁）。然查匯款之原因事實，非僅借貸而已，亦可能係贈與
    、清償、買賣、寄託等，本件兩造不爭執渠等本為男女朋友
    關係，原告除匯款予被告外，曾為被告支付購買電腦之分期
    付款及代被告繳納信用卡帳款等項，原告於刑事偵查中並自
    承兩造交往至90年7月間，因之後很難與被告聯絡，伊才開
    始要被告還錢等語（見台灣台北地方法院檢察署93年度偵字
    第1905號卷93年3月23日訊問筆錄），業經本院依職權調閱
    台灣台北地方法院檢察署94年度調偵字第407號、95年度續
    偵字第339號偵查卷查核無訛，參以原告陸續匯款被告期間
    長達1年以上，匯款金額自數萬元至數十萬元不等，時間不
    一，且金額多有零頭等節觀之，堪信被告抗辯原告係出於感
    情，為幫助被告日常生活需要而匯給原告款項等節為真實。
    則原告匯給被告上開款項是否果與被告間有消費借貸合意，
    且係基於貸與之意思為匯款行為，即屬未明，尚難僅憑原告
    匯款之事實，即認為兩造間已有成立消費借貸關係。而被告
    於刑事偵查中雖陳稱願與原告和解云云，然其亦陳明原告係
    基於贈與之意思幫助被告，原告現有經濟上困難，被告願斟
    酌自己財力量力回贈等語（見台灣台北地方法院檢察署93年
    度調偵字第288號卷93年9月30日訊問筆錄），是兩造固不爭
    執被告於91年10月後陸續匯款5筆2萬元金額給原告，亦難憑
    此認為被告即係出於償還借款之意思匯款予原告。此外，原
    告就伊於匯款或代繳信用卡之初，曾與被告成立消費借貸契
    約之合意，且係以貸與之意思為匯款或代付信用卡之行為等
    節，未能舉證以實其說，則原告主張被告欠款未還，即無可
    採。
五、綜上所述，原告既無法證明伊與被告間有金錢借貸關係，則
    伊本於消費借貸之法律關係，請求被告給付3,141,934元，
    及自90年7月31日起至清償日止，按年息5％計算之利息，即
    無理由，應予駁回。原告之訴既經駁回，其假執行之聲請亦
    失所附麗，應併予駁回。
六、本件事證已臻明確，兩造其餘主張陳述及所提之證據，經本
    院審酌後，認均不足以影響本判決之結果，均毋庸一一論述
    ，附此敘明。
七、據上論結，原告之訴為無理由，依民事訴訟法第78條，判決
    如主文。
中    華    民    國    98    年    1     月    19    日
                  民事第三庭  法  官  管靜怡
以上正本係照原本作成。
如對本判決上訴，須於判決送達後20日內向本院提出上訴狀。
中    華    民    國    98    年    1     月    19    日
                              書記官  張婕妤


司法院資訊處製作；財團法人民間司法改革基金會備份。
